【裁判字號】    97,消債抗,16
【裁判日期】    970825
【裁判案由】    保全處分
【裁判全文】
臺灣士林地方法院民事裁定            97年度消債抗字第16號
抗  告  人  甲○○○
上列抗告人因保全處分事件，對中華民國97年7 月17日本院97年
度消債更字第173 號裁定提起抗告，本院裁定如下：
    主  文
抗告駁回。
抗告程序費用新臺幣壹仟元由抗告人負擔。
    理  由
一、抗告意旨略以：執行債權人強制執行扣押抗告人薪資，並移
    轉予債權人受償，並非所有債權銀行均參與分配，且所扣押
    之薪資債權為日後更生方案清償之基礎。抗告人向法院聲請
    更生，係陷於財務困難，而有不能清償債務之情，涓涓滴滴
    薪資，皆應勉力支撐生活水平，加諸月薪三分之一被扣除，
    不啻雪上加霜。倘於裁定開始更生前仍持續扣薪受償，對於
    更生方案清償來源基礎之一，實有所損害。又於保全處分至
    多120 日期間內，執行債權人可得受償金額雖不逾4 萬6666
    元，然對抗告人生活支出開銷係莫大金額，且對未參與分配
    之債權人亦非公平，原審認事用法顯然有誤。為維持債權人
    間之公平受償，並確保抗告人經濟生活之重建，就抗告人之
    財產有為保全處分之必要云云，為此聲明(一)廢棄原裁定。(二)
    請准裁定宣告就抗告人之財產為保全處分。
二、按法院就更生之聲請為裁定前，得因利害關係人之聲請或依
    職權，以裁定為限制債權人對於債務人行使債權，及停止對
    於債務人財產強制執行之保全處分，消費者債務清理條例第
    19條第1 項第2 款、第3 款固有明文。惟保全處分，係於法
    院就更生之聲請為裁定前，為防杜債務人之財產減少，維持
    債權人間之公平受償，及使債務人有重建更生之機會，始有
    保全處分之必要，此觀諸消費者債務清理條例第19條立法說
    明即明。是法院就更生之聲請為裁定前，應依債務人之財產
    狀況，就保全處分對債務人更生目的達成之促進，及保全處
    分實施對相關利害關係人所生影響，兼顧債權人權益，避免
    債務人惡意利用保全處分，阻礙債權人行使權利，或作為延
    期償付手段之可能性，綜合比較斟酌，決定有無以裁定為保
    全處分之必要，非謂一經利害關係人聲請，即應裁定准予保
    全處分。又債務人對於第三人之債權，係維持債務人及其共
    同生活之親屬生活所必需者，不得為強制執行，強制執行法
    第122 條亦規定甚明。
三、經查，抗告人每月薪資債權三分之一，因債權人台新國際商
    業銀行股份有限公司向本院聲請強制執行而扣押在案，有債
    務人所提本院民國97年7 月1 日士院木97執秋字第29144 號
    執行命令在卷可稽（見原審卷第36頁）。惟抗告人自承除其
    於國華高爾夫球場任職之薪資債權每月新臺幣（下同）3 萬
    5000元外，別無其他可供執行之財產（見原審卷第8 頁），
    抗告人復已無法履行債務，始向本院聲請更生，足見債權人
    應無從於前開執行程序外，因行使債權而受償。故於本院裁
    定開始更生前，難認有為保障債權人公平受償，而限制債權
    人行使債權之必要。縱有部分債權人因尚未取得執行名義，
    或雖已取得執行名義，惟未聲請強制執行，致形式上非所有
    債權人皆能就該三分之一薪資債權，按債權比例分配受償。
    然債權人若不主動取得執行名義或聲請執行，自不得以維持
    該等債權人之公平受償機會，而犧牲積極行使債權之執行債
    權人得於前開執行程序中受償之權益。況以抗告人每月薪資
    債權僅3 萬5000元觀之，債權人縱於法定最長之保全處分期
    間120 日內為強制執行，可得受償之金額亦不逾4 萬6666元
    ，於抗告人總金額117 萬8341元之債務，影響比例甚微，對
    於維持債權人間公平受償亦無助益。
四、再查，參諸強制執行法第122 條規定意旨，對於維持抗告人
    及其共同生活親屬生活所必需之薪資債權，不得為強制執行
    。若抗告人及其共同生活親屬因上揭執行程序而無法維持基
    本生活，自得向執行法院請求酌減扣薪比例。縱認有應以保
    全處分限制債權人依換價命令取得該遭扣押薪資之必要，然
    為防止債務人之財產喪失，同時亦應限制債務人領取該遭扣
    押之薪資，要之，債務人亦不能取得該部分薪資。準此可知
    ，上揭執行程序當不致影響抗告人及其共同生活親屬之基本
    生活，要無阻礙抗告人重建更生之機會。是故，揆諸上二之
    說明，於法院裁定開始更生前，難認有為保障債權人公平受
    償，及抗告人重建更生機會，而限制債權人行使債權，及停
    止前開執行程序之必要。抗告人聲請保全處分，於法不合，
    原審駁回抗告人保全處分之聲請，並無違誤。抗告意旨仍執
    陳詞指摘原裁定不當，求予廢棄另為裁定，為無理由，應予
    駁回，爰裁定如主文。
中    華    民    國    97    年    8     月    25    日
                  民事第三庭  審判長法官  鍾任賜
                              法      官  王沛雷
                              法      官  施月燿
以上正本證明與原本無異。
本件裁定不得再抗告。
中    華    民    國    97    年    9     月    1     日
                              書  記  官  陳鳳嬌


司法院資訊處製作；財團法人民間司法改革基金會備份。
